臺灣高等法院刑事裁定
109年度聲字第2955號
聲明異議人
即受 刑 人  吳訪和


上列聲明異議人因背信等案件，不服臺灣臺北地方檢察署於中華
民國109年4月13日以北檢欽哲109執聲他587字第1099028260號函
所為執行指揮，聲明異議，本院裁定如下：
    主  文
聲明異議駁回。
    理  由
一、程序方面：
　　按受刑人或其法定代理人或配偶以檢察官執行之指揮為不當
    者，得向諭知該裁判之法院聲明異議，刑事訴訟法第484條
    定有明文。所稱「檢察官執行之指揮不當」，係指就刑之執
    行或其方法違背法令，或雖非違法而因處置失當，致受刑人
    蒙受重大不利益者而言。而是否屬檢察官執行之指揮，得為
    聲明異議之標的，應從檢察官所為之實質內容觀察，非僅侷
    限於形式。本件聲明異議人即受刑人吳訪和因違反證券交易
    法案件，經本院以98年度矚上重訴字第23號判處有期徒刑2
    年，緩刑4年，應向公庫支付新臺幣（下同）100萬元，並經
    最高法院以102年度台上字第3250號駁回上訴確定。惟因於
    上開緩刑前另犯他罪，而在緩刑期內經本院以101年度金上
    訴字第4號判處有期徒刑3年6月，並經最高法院以104年度台
    上字第320號駁回上訴確定，檢察官遂依刑法第75條第1項第
    2款規定聲請撤銷緩刑，經臺灣士林地方法院以104年度撤緩
    字第44號裁定准予撤銷緩刑確定。上述2罪所處之刑（有期
    徒刑2年、3年6月），嗣經本院以104年度聲字第4101號裁定
    應執行有期徒刑5年3月確定，由檢察官指揮執行，受刑人已
    於民國104年6月16日入監執行等情，有本院被告前案紀錄表
    、上開臺灣士林地方法院刑事裁定附卷可稽。茲受刑人主張
    其於上開緩刑撤銷前，曾依原確定判決所定負擔向公庫支付
    30萬元，則檢察官指揮執行本院104年度聲字第4101號確定
    裁定之應執行刑，關於應否返還該30萬元之決定，難謂與上
    開確定裁定之執行或其方法無涉，且攸關受刑人之利益，自
    得為聲明異議之標的。而臺灣臺北地方檢察署109年4月13日
    北檢欽哲109執聲他587字第1099028260號函（本院卷第5頁
    ），已明示檢察官不予返還受刑人主張前繳公庫30萬元之決
    定。揆諸上開說明，受刑人不服該決定，向本院聲明異議，
    程序上並無違法，合先敘明。
二、聲明異議意旨略以：受刑人因撤銷緩刑而入獄，前請求返還
    緩刑撤銷前已繳納公庫之30萬元，經臺灣臺北地方檢察署於
    109年4月13日以北檢欽哲109執聲他587字第1099028260號函
    稱於法無據、礙難照准等語。惟受刑人繳納該30萬元，與入
    獄服刑具有因果關係，緩刑既已撤銷而入獄，該筆款項於情
    於理應予返還，茲具狀聲明異議，請秉公處理等語。
三、經查：
　㈠按刑法第74條第2項規定：「緩刑宣告，得斟酌情形，命犯罪
    行為人為下列各款事項：一、向被害人道歉。二、立悔過書
    。三、向被害人支付相當數額之財產或非財產上之損害賠償
    。四、向公庫支付一定之金額。五、向指定之政府機關、政
    府機構、行政法人、社區或其他符合公益目的之機構或團體
    ，提供40小時以上240小時以下之義務勞務。 六、完成戒癮
    治療、精神治療、心理輔導或其他適當之處遇措施。七、保
    護被害人安全之必要命令。八、預防再犯所為之必要命令。
    」乃係仿刑事訴訟法第253條之2緩起訴應遵守事項之體例而
    設，明定法官宣告緩刑時，得斟酌情形，命犯罪行為人向被
    害人道歉、立悔過書、向被害人支付相當數額、向公庫支付
    一定之金額、提供40小時以上240小時以下之義務勞務、完
    成戒癮治療、精神治療、心理輔導等處遇措施、其他保護被
    害人安全或預防再犯之必要命令，以相呼應（該條項立法理
    由參照）。法院於宣告緩刑時，基於個別預防、鼓勵被告自
    新及復歸社會之目的，課以被告履行一定負擔之義務，性質
    上類似「解除條件」（倘違反所定負擔情節重大者，得依刑
    法第75條之1第1項第4款規定撤銷緩刑之宣告），難謂與緩
    刑宣告有何「對價關係」可言。是犯罪行為人對法院所命應
    遵守之事項已履行全部或一部後，嗣緩刑之宣告經依法撤銷
    者，已履行部分自無請求返還之餘地。參諸刑事訴訟法第25
    3條之3第2項明定：「檢察官撤銷緩起訴之處分時，被告已
    履行之部分，不得請求返還或賠償。」本於相同法理，緩刑
    之宣告經依法撤銷後，受刑人已履行之部分自亦不得請求返
    還。
　㈡本件受刑人吳訪和因違反證券交易法案件，經本院以98年度
    矚上重訴字第23號判處有期徒刑2年，緩刑4年，應向公庫支
    付100萬元，嗣經確定；惟因於上開緩刑前另犯他罪，而在
    緩刑期內經本院以101年度金上訴字第4號判處有期徒刑3年6
    月，亦經確定，檢察官遂依刑法第75條第1項第2款規定聲請
    撤銷緩刑，經臺灣士林地方法院以104年度撤緩字第44號裁
    定准予撤銷緩刑確定等情，已見前述。受刑人主張其於上開
    緩刑撤銷前，曾依原確定判決所定負擔向公庫支付30萬元等
    語，即令屬實，揆諸上開說明，其請求檢察官返還該30萬元
    ，難謂有據。從而，臺灣臺北地方檢察署109年4月13日北檢
    欽哲109執聲他587字第1099028260號函復受刑人之請求於法
    無據、礙難照准等語，核無違法或不當可言。受刑人所認其
    前向公庫支付30萬元，與入獄服刑具有因果關係云云，難認
    可採。其仍執前詞，對本件檢察官執行之指揮聲明異議，為
    無理由，應予駁回。
據上論結，依刑事訴訟法第486條，裁定如主文。
中　　華　　民　　國　　109 　年　　7 　　月　　31　　日
              　　刑事第六庭    審判長法　官  劉方慈
                                      法　官  林家賢
                                      法　官  朱嘉川
以上正本證明與原本無異。      
如不服本裁定，應於收受送達後5日內向本院提出抗告狀。
                                      書記官  尤朝松
中　　華　　民　　國　　109 　年　　8 　　月　　3 　　日